臺灣基隆地方法院基隆簡易庭民事判決 
                                    110年度基簡字第132號
原      告  陳秀琴  



被      告  李宜珊  


上列當事人間請求給付票款事件，本院於民國110年4月13日言詞
辯論終結，判決如下：
    主    文
被告應給付原告新台幣234萬0,400元，及如依附表所示各票面金
額均各自附表所示提示日起均至清償日，按年息百分之6計算之
利息。
訴訟費用新台幣2萬4,265元由被告負擔。
本判決得假執行。
    事實及理由要領
壹、原告起訴主張：
一、原告執有被告簽發如附表所示支票23紙，付款人均為瑞芳地
    區農會，經原告屆期提示後，均因被告存款不足而未獲兌現
    ，為此原告與被告間除票據關係並無其他原因關係，本件乃
    依據票據關係請求被告給付票款234萬0,400元及各票面金額
    各自其提示日起至清償日止，按年息6％計算之利息。並提出
    支票之及退票理由單為證。
二、被告公公楊合德與原告存在借貸關係，與六合彩賭博無關。
三、基於前述，聲明如主文第1項所示及願供擔保請准宣告假執
    行。　　
貳、被告答辯：
一、被告承認授權其公公楊合德開立如附表所示23張支票交付原
    告，系爭支票均未兌現，係因原告擔任六合彩組頭，其公公
    楊合德幫忙原告收取賭客投注號碼及投注之賭資，嗣因簽賭
    之賭客欠下賭資200多萬元，原告於103年6月23日要求其公
    公楊合德以被告所有不動產設定50萬元抵押權給原告，另要
    求其公公楊合德每個月給1萬元的利息，及每週開立2張面額
    8萬元到12萬元不等之支票，長達7年之久，共給付原告400
    多萬元。楊合德所付利息已超過所欠六合彩賭金，一直利滾
    利循環，現已無法負擔，才跳票。
二、被告承認與原告間除票據外並無其他法律關係，原告與楊合
    德間為賭金及利息關係，並非消費借貸關係。賭博為法令禁
    止之行為，依據民法第71條本文規定:「法律行為違反強制
    或禁止之規定者，無效。」，其因此所生債之關係應無請求
    權之可言，縱使經雙方同意以清償此項債務之方法而變更為
    負擔其他新債務時，亦屬脫法行為不能因之而取得請求權。
    提出原告與楊合德Line對話檔案、協商還款之錄音檔、土地
    及建物謄本、歷年支票明細為證。
三、基於前述，聲明：原告之訴及其假執行之聲請均駁回。
參、得心證之理由
一、按「在票據上簽名者，依票上所載文義負責」、「執票人向
    支票債務人行使追索權時，得請求自付款提示日起之利息，
    如無約定利率者，依年利6釐計算。」票據法第5條第1項、
    第133條分別定有明文。
二、原告主張其執有被告所簽發如附表所示23紙支票（下稱系爭
    支票），經提示不獲付款等事實，業據提出系爭支票及其退
    票理由單為證。被告承認授權楊合德代行簽發系爭票據，則
    法律上系爭票據即屬被告所簽發，被告即應負發票人責任，
    依據票據所載負給付票款之責，被告不否認系爭支票均未兌
    現，是以原告依據票據法律關係請求被告給付票款及自提示
    起日至清償日止之法定6％計算之遲延利息，於法有據應予准
    許。
三、又按票據乃文義證券及無因證券，票據上之權利義務，悉依
    票上所載文義定之，與其基礎之原因關係各自獨立，票據上
    權利之行使，不以其原因關係存在為前提，執票人行使票據
    上權利時，就其基礎之原因關係確係有效存在，不負舉證責
    任。若票據債務人以自己與執票人間所存抗辯之事由，對抗
     執票人，依票據法第13條規定觀之，應由票據債務人就該
    抗辯事由負舉證之責任。
四、經查，原告本件僅係對被告主張票據權利，依法無庸證明兩
    造間有原因之法律關係存在。被告亦僅能以其與原告間直接
    之法律關係作為拒絕票款給付之抗辯事由，而不得援引他人
    之法律關係為拒絕給付票款之抗辯。被告自承與原告間除票
    據關係外，並無其他原因關係存在，是以被告對原告間顯無
    得拒絕給付票款之抗辯存在，而其所述其公公楊合德與原告
    間債權債務關係，並非兩造間之法律關係，被告援引作為系
    爭支票票款之拒絕給付抗辯事由，於法不合，顯屬無據，是
    以本院無調查審認楊合德與原告間之法律關係之必要。　　
五、本件係民事訴訟法第427條第2項第6款所定本於票據有所請
    求而涉訟之財產權事件訴訟，本院既為被告敗訴之判決，自
    應依同法第389條第1項第3款之規定，職權宣告假執行，並
    依職權宣告被告預供相當之擔保金額後，得免為假執行。
六、本件事證已臻明確，兩造其餘之攻擊或防禦方法及未經援用
    之證據，經本院斟酌後，認為均不足以影響本判決之結果，
    爰不逐一論述，併此敘明。 
七、訴訟費用即第一審裁判費2萬4,265元，由敗訴之被告負擔。
八、據上論結，本件原告之訴為有理由，依民事訴訟法第436條
    第2項、第87條第1項、第78條、第389條第1項第3款、第392
    條第2項，判決如主文。　　　　　　
　　　
中　　華　　民　　國　　110 　年　　4 　　月　　20　　日
                  基隆簡易庭法官  王翠芬
　　　　　　　　　
　　　　　　　　　
　　　　　　　　　
附表　　　　　　　　　　　　　　　
編號 發票日 票面金額 新臺幣/元 提示日 支票號碼 1 109.10.14 80,000 109.10.19 FA0000000 2 109.10.18 100,000 109.11.10 FA0000000 3 109.10.21 93,900 109.11.10 FA0000000 4 109.10.25 100,000 109.11.10 FA0000000 5 109.10.28 90,900 109.11.10 FA0000000 6 109.10.31 192,400 109.11.9 FA0000000 7 109.11.1 100,000 109.11.10 FA0000000 8 109.11.4 80,000 109.11.10 FA0000000 9 109.11.8 100,000 109.11.10 FA0000000 10 109.11.8 100,000 109.11.9 FA0000000 11 109.11.9 100,000 109.11.9 FA0000000 12 109.11.11 104,800 110.1.4 FA0000000 13 109.11.15 100,000 110.1.4 FA0000000 14 109.11.18 101,400 110.1.4 FA0000000 15 109.11.22 100,000 110.1.4 FA0000000 16 109.11.25 107,300 110.1.4 FA0000000 17 109.11.29 100,000 110.1.4 FA0000000 18 109.12.2 81,000 110.1.4 FA0000000 19 109.12.2 100,000 110.1.4 FA0000000 20 109.12.9 112,400 110.1.4 FA0000000 21 109.12.13 100,000 110.1.4 FA0000000 22 109.12.16 96,300 110.1.4 FA0000000 23 109.12.20 100,000 110.1.4 FA0000000 
以上正本係照原本作成。
對於本件判決如有不服，應於收受送達後20日內向本院提出上訴
書狀，上訴於本院合議庭，並按他造當事人之人數附具繕本。如
委任律師提起上訴者，應一併繳納上訴審裁判費。
中　　華　　民　　國　　110 　年　　4 　　月　　20　　日
                          書記官  陳怡君